【裁判字號】    89,簡上,2
【裁判日期】    900213
【裁判案由】    確定經界事件
【裁判全文】
福建金門地方法院民事判決  八十九年度簡上字第二號
    上  訴  人  丙○○
    訴訟代理人  孫志堅律師
    送達代收人  甲○○
    被上訴人    乙○○
    訴訟代理人  葉子瑋律師
右當事人間請求確定經界事件，上訴人對於中華民國八十九年三月七日本院金城簡易
庭八十八年度城簡字第一號第一審判決提起上訴，本院判決如左：
    主  文
上訴駁回。
第二審訴訟費用由上訴人負擔。
    事  實
甲、上訴人方面：
  一、聲明：
  （一）原判決廢棄。
  （二）確定上訴人所有坐落金門縣金沙鎮○○段五八之五地號土地與被上訴人所有
        之金門縣金沙鎮○○段四四七、四四八地號土地之經界如原審起訴狀之附圖
        所示A、B線。
  二、陳述：除與原審判決書所載者相同茲予引用外，補稱：
   （一）坐落於金門縣金沙鄉○○段五八之五地號土地為原告所有，與被上訴人之
         鵲山段四四七、四四八地號土地相鄰，二者皆有土地登記簿謄本可稽。
   （二）其該筆土地於八十六年間曾實施地籍圖重測，因未參酌舊地籍圖，亦未確
         實會同原告及鄰地所有人共同指界，致使重測發生錯誤，事後被上訴人申
         請複丈，竟由原重測前及上訴人與被上訴人之前手（即黃清吉、黃振源及
         黃振盟）間共同指界如附圖所示之A、B線，變更為如附圖所示之X、Y線，
         使上訴人土地向內縮減，二者錯誤經界，其面積差距暫以七七六九平方公
         尺。
  三、證據：請求傳喚金門縣地政局測量人員楊志鋼。
乙、被上訴人方面：
  一、聲明：上訴駁回。
  二、陳述：除與原審判決書所載者相同茲予引用外，補稱：
  （一）該附圖之X、Y線係於八十四年重測，八十五年公告補登記確定界址，被上訴
        人於八十六年七月便已告知上訴人其開挖之土地已越界，然上訴人均置之不
        理。另被上訴人申請重測時，曾通知上訴人。
  （二）又上訴人所稱該A、B線乃與被上訴人之前手間曾於民國八十一年間共同指界
        之結果，實非屬實。蓋該地乃被上訴人於民國七十九年間即取得，並信託登
        記於王亞嬌名下，後始移轉登記於被上訴人名下。而王某平時居住台灣，僅
        辦理所有權移轉登記時曾來過金門，故不可能與上訴人於八十一年間共同指
        界。經查，被上訴人之地與重測前後面積均未改變，上訴人之亦同。況依地
        政實務，測量結果誤差通常僅幾釐米內爾，不可能如上訴人所述達十七米之
        鉅之情形。
  （三）由證人黃克福之證言可知：本件參照舊地籍圖指界結果，並無所謂新、舊經
        界線之差別。且此方式經上訴人簽名同意，並經公告測量結果確定，故上訴
        人所稱為參舊地籍圖辦理地籍調查及未知會上訴人及鄰界所有人共同指界一
        事，誠屬不實。且上訴人及被上訴人土地，經地籍重測後，面積均增加，根
        本無如其述土地「內縮」之情形。復依金門地政事務所所提出之新、舊地籍
        圖及調查表略圖（詳參原審八十八城簡卷第一號第一二七、一二八及一二九
        頁），所有經界線均相同，並無上訴人訴狀附圖中所謂A、B線之存在。故上
        訴人主張經界錯誤，實顯無理由。
        理  由
一、被上訴人起訴主張：坐落於金門縣金沙鄉○○段五八之五地號土地為原告所有，
    與被上訴人之鵲山段四四七、四四八地號土地相鄰，系爭兩筆土地於八十六年間
    曾實施地籍圖重測，因未參酌舊地籍圖，亦未確實會同原告及鄰地所有人共同指
    界，致使重測發生錯誤，事後被上訴人申請複丈，竟由原重測前及上訴人與被上
    訴人之前手（即黃清吉、黃振源及黃振盟）間共同指界如附圖所示之A、B線，變
    更為如附圖所示之X、Y線，使上訴人土地向內縮減，二者錯誤經界，其面積差距
    暫以七七六九平方公尺，被上訴人則以，該附圖之X、Y線係於八十四年重測，八
    十五年公告補登記確定界址，又上訴人所稱該A、B線乃與被上訴人之前手間曾於
    民國八十一年間共同指界，實非屬實，經查，被上訴人之地與重測前後面積均未
    改變，上訴人之亦同。況依地政實務，測量結果誤差通常僅幾釐米，不可能如上
    訴人所述達十七米等語置辯。
二、上訴人主張金門縣金沙鄉○○段五八之五地號土地為原告所有，與被上訴人之鵲
    山段四四七、四四八地號土地相鄰，系爭兩筆土地於八十六年間曾實施地籍圖重
    測，因未參酌舊地籍圖，亦未確實會同原告及鄰地所有人共同指界，致使重測發
    生錯誤，是本件所應審究者係系爭土地經界是否有新舊地籍圖之區別，並因指界
    不同，而發生上訴人所有系爭金沙鄉○○段五八之五地號土地內縮發生面積所小
    之情形？經查：
（一）上訴人雖稱系爭兩筆土地於八十六年間曾因實施土地重測，未審酌舊地籍圖，
      且未通知上訴人共同指界致生經界發生錯誤之情形，然為被上訴人所否認，辯
      以：當時從八十五年開始金門縣就開始公告重測，作重測之資料，兩造重測後
      的土地面積均未減少，此經地政機關認證，且系爭地號重測之時，上訴人雖於
      庭訊時陳稱未到場，然在地籍圖重測調查表中在「指界人蓋章欄」確實有上訴
      人丙○○之印文，上訴人對於本印文之真正並不爭執等語，尚難認如上訴人所
      言未通知上訴人共同指界而發生錯誤之情形，上訴人復未舉證以實其說，上訴
      人所言，洵不足採。
（二）又查：上訴人所稱因指界不同而發生其所有之金門縣金沙鄉○○段五八之五地
      號土地發生內縮情形，然依證人黃克福於原審庭訊時證稱：而鵲山段四四七、
      四四八地號則係於八十一年三月二日由沙字三０七四０之四地號分割而來，八
      十六年五月十四日實施地籍圖重測，四四七地號由重測前面積三二八五三平方
      公尺變為三二九三七點七七平方公尺（增加八四點七七平方公尺）。所以有增
      加，當初是委由翁杏仁指界，也是用舊地籍圖，故應無侵地情形；而我們重測
      後有公告一個月，一個月後就確定，四四七、四四八都是用舊地籍圖，而埋設
      界樁係所有權人行為，我們再依此測量公告等語，足見本件參照舊地籍圖指界
      結果，並無所謂新、舊界線之差別。且此方式經上訴人簽名同意，並經公告測
      量結果確定，且上訴人及被上訴人土地，經地籍重測後，面積均增加，根本無
      如其述土地「內縮」之情形。復依金門地政事務所所提出之新、舊地籍圖及調
      查表略圖（詳參原審八十八城簡卷第一號第一二七、一二八及一二九頁）
      ，所有經界線均相同，並無上訴人訴狀附圖中所謂A、B線之存在。故上訴人主
      張經界錯誤，實顯無理由。
三、綜上所述，上訴人上訴意旨指摘原判決不當，求予廢棄改判，為無理由，應予駁
    回。
四、上訴人聲請訊問證人楊志鋼，無非要證明當初上訴人丙○○並未到場指界，但此
    事實之證明與判決結果不生影響，無調查必要，附此敘明。
五、據上論結，本件上訴為無理由，依民事訴訟法第四百三十六條之一第三項、第四
    百四十九條第二項、第一項、第七十八條，判決如主文。
中      華      民      國    九十      年      二      月      十三    日
                                    福建金門地方法院民事庭
~B法  官  顏淑惠
右為正本係照原本作成
如對本判決上訴須於判決送達後廿日內向本院提出上訴狀
中      華      民      國    九十      年      二      月      十四    日
~B法院書記官  許永溪


司法院資訊處製作；財團法人民間司法改革基金會備份。
